臺灣彰化地方法院刑事附帶民事訴訟判決
110年度簡上附民字第10號
原      告  張佳涵


訴訟代理人  陳政麟律師
被      告  劉彥鑛

上列被告因傷害案件（刑事案件案號：110年度簡上字第60號）
，經原告提起附帶民事訴訟，請求損害賠償事件，本院判決如下
︰
     主  文
被告應給付原告新臺幣伍萬元，及自民國一一〇年九月一日起，
至清償日止，按週年利率百分之五計算之利息。
原告其餘之訴駁回。
本判決第一項得假執行。
原告其餘假執行之聲請駁回。
    事實及理由
一、原告主張：被告劉彥鑛基於傷害犯意，於民國109年12月18
    日中午12時50分許，在彰化縣員林市員林公園內，先以玻璃
    酒瓶毆打原告張佳涵頭部，嗣原告倒地後，又接續以腳踹踢
    原告之身體，致原告因而受有頭部外傷併頭皮鈍傷併血腫、
    左側胸壁挫傷、左側腰部挫傷、右側上臂、右側前臂、右下
    腹壁、雙側膝部及左側足部瘀傷等傷害（以上傷勢合稱為系
    爭傷勢），並因而致使原告之視神經萎縮。是原告之身體及
    精神自受有重大痛苦，受有非財產上損害。爰依侵權行為法
    律關係提起本件訴訟等語，並聲明：㈠被告應給付原告新臺
    幣（下同）60萬元及自起訴狀繕本送達翌日起至清償日止，
    按週年利率5 ％計算之利息；㈡原告願供擔保請准宣告假執行
    。
二、被告則以：我沒有傷害原告的眼睛，目前我在監執行當中，
    工作勞作金都不夠自己花用，因此現在沒有錢可以賠償原告
    等語置辯，並聲明：原告之訴駁回。
三、得心證之理由：
　㈠按附帶民事訴訟之判決，應以刑事訴訟判決所認定之事實為
    據，刑事訴訟法第500條本文定有明文。又因故意或過失，
    不法侵害他人之權利者，負損害賠償責任；不法侵害他人之
    身體、健康、名譽、自由、信用、隱私、貞操，或不法侵害
    其他人格法益而情節重大者，被害人雖非財產上之損害，亦
    得請求賠償相當之金額，民法第184條第1項前段及第195條
    第1項前段分別定有明文。
　㈡查被告於案發時地先以玻璃酒瓶毆打原告頭部，嗣原告倒地
    後又接續以腳踹踢原告之身體，致原告因而受有系爭傷勢，
    至於原告嗣後經診斷之「視神經萎縮」等眼部症狀並非被告
    本件傷害行為所造成等情，業經本院以110年度簡上字第60
    號刑事判決認定屬實，並判決維持一審所判處被告之傷害罪
    有罪判決在案，有該案判決書及卷證資料可憑，本院自應以
    前揭刑事判決所認定被告之犯罪事實為本件附帶民事訴訟判
    決之事實依據。
　㈢按慰撫金之多寡，應斟酌雙方之身分、地位、資力與加害之
    程度，及其他各種情形核定相當之數額，該金額是否相當，
    自應依實際加害情形與請求人所受之痛苦及雙方之身分、地
    位、經濟狀況等關係決定之。查原告因被告之傷害行為致受
    有系爭傷勢，其精神上遭受痛苦乃屬必然，原告自得依民法
    第195條第1項規定，請求被告賠償所受非財產上損害。故本
    院審酌原告先前曾在衛生福利部彰化醫院擔任醫院照服員，
    嗣因受傷無法繼續工作，現僅能仰賴殘障補助及低收入戶補
    助維生，扣除房租、水電等必要費用每月僅餘數百元，離婚
    有一名成年女兒，與前夫、女兒及兄弟姊妹均無聯絡，名下
    無汽車及不動產；另被告學歷則為國中畢業，未婚無子女，
    先前因父親的房子遭胞兄賣掉，就居無定所都睡在公園，生
    活花費仰賴去人力仲介公司找尋臨時工的工作，現在則因其
    他刑案入監服刑沒有收入，名下有與他人公同共有之土地2
    筆，無房屋及汽車等情，業據兩造陳述在卷，且有本院依職
    權調取之稅務電子閘門財產所得調件明細表在卷可參（見刑
    案簡上卷第340頁、附民卷第31至49、61、83至84頁）。是
    參考上述兩造之身分、資力及經濟狀況，以及被告係以酒瓶
    攻擊及以腳踹踢致原告受有系爭傷勢，其中酒瓶係朝原告頭
    部攻擊，暨本事件發生前雙方並未有其他爭執糾紛等一切情
    狀，認原告請求被告賠償非財產上之損害60萬元，尚屬過高
    ，乃認應以5萬元為適當。
四、從而，原告基於侵權行為法律關係，請求被告應賠償5萬元
    ，及自附帶民事起訴狀繕本送達翌日即110年9月1日起至清
    償日止，按年息百分之五計算之利息部分，洵屬正當，應予
    准許；逾此部分所為之請求，為無理由，應予駁回。
五、又本件原告陳明願供擔保聲請宣告假執行，然因其勝訴部分
    所命給付金額未逾50萬元，爰依刑事訴訟法第491 條第10款
    準用民事訴訟法第389 條第1 項第5 款規定依職權宣告假執
    行，自毋庸命原告供擔保；至原告敗訴部分，其假執行之聲
    請已失所附麗，應併予駁回。另本件為刑事附帶民事訴訟，
    依法無庸繳納裁判費，且訴訟程序中兩造並無其他訴訟費用
    之支出，爰不另為訴訟費用負擔之諭知。
六、本件為判決之基礎已臻明確，兩造其餘之陳述及所提其他證
    據，經本院斟酌後，認為均於判決之結果無影響，亦與本案
    之爭點無涉，自無庸逐一論述，附此敘明。
七、末因本件係於刑事第二審起訴之附帶民事訴訟事件，屬於由
    刑事第二審法院管轄之附帶民事訴訟，然既係由刑事第二審
    法院作成判決，仍須受以對該第二審法院所為判決上訴第三
    審之限制（臺灣高等法院暨所屬法院90年度法律座談會民事
    類提案第35號審查意見參照）。而原告既自主選擇在刑事簡
    上程序始提起附帶民事訴訟，對於此時將會減少一個民事審
    級利益，以及將會受到刑事案件上訴之限制等不利後果，即
    須自行承擔。又因本件附帶民事訴訟所依附之刑事案件係不
    得上訴於第三審法院者，依刑事訴訟法第506條第1 項但書
    規定，對本判決提起上訴應受民事訴訟法第466條之限制，
    而本件訴訟標的金額既未逾150萬元，自不得再行上訴。
據上論結，本件原告之訴為一部有理由、一部無理由，應依刑事
訴訟法第502 條第1 、2 項、第491 條第10款，民事訴訟法第38
9 條第1 項第5 款，判決如主文。 　
中　　華　　民　　國　　110 　年　　11　　月　　23　　日
                  刑事第二庭  審判長法  官  葉明松
                                    
　　　　　　　　　　　　　　　　    法  官  王祥豪
                                
　　　　　　　　　　　　　　　　    法  官  陳薏伩
以上正本證明與原本無異。
本判決不得上訴。
中　　華　　民　　國　　110 　年　　11　　月　　23　　日
                                    書記官　林曉汾